【裁判字號】    89,抗,583
【裁判日期】    891230
【裁判案由】    聲請法官迴避
【裁判全文】
臺灣高等法院刑事裁定                              八十九年度抗字第五八三號
    抗  告  人
    即 自 訴 人  甲○○
右列抗告人聲請法官迴避案件，不服台灣基隆地方法院八十九年十一月二十四日裁定
（八十九年度聲字第九三七號）提起抗告，本院裁定如左：
    主  文
抗告駁回。
    理  由
一、按當事人聲請法官迴避，以有刑事訴訟法第十八條第一款、第二款兩款所列情形
    之一者為限。而聲請迴避之原因，應釋明之，刑事訴訟法第二十條第二項，亦有
    明文。又刑事訴訟法第十八條第二款所謂足認法官執行職務有偏頗之虞，係指以
    一般通常之人所具有之合理觀點，對於該承辦法官能否為公平之裁判，均足產生
    懷疑；且此種懷疑之發生，存有其完全客觀之原因，而非僅出於當事人自己主觀
    之判斷者，始足當之。至於訴訟上之指揮，乃專屬於法院之職權，當事人之主張
    、聲請，在無礙於事實之確認以及法的解釋適用之範圍下，法院固得斟酌其請求
    以為訴訟之進行，但仍不得以此對當事人之有利與否，作為其將有不公平裁判之
    依據，更不得以此訴訟之進行與否，乃謂有偏頗之虞，而聲請法官迴避，最高法
    院七十九年臺抗字第三一八號著有判例。
二、原審裁定意旨：林火炎法官為原審八十七年度自字第五五號抗告人自訴誣告案件
    之承審法官，惟該案核無刑事訴訟法第十七條各款所定應自行迴避之事由，自無
    應自行迴避而不迴避之情形。又抗告人並未提出任何林火炎法官於審理該案件時
    有偏頗情形之具體事實，至抗告人所指林火炎法官前於抗告人民事事件訴訟時，
    未許可抗告人閱覽有關刑事卷宗之請求，客觀上亦不足使人疑其將為不公平之裁
    判，此外復查無承審法官林火炎就前開自訴案件有何利害關係或與當事人有何故
    舊恩怨關係等客觀上足認有偏頗之虞之事實，與法定聲請迴避之要件不符。
三、本件抗告意旨略稱：刑事訴訟法第十八條第一項第二款規定有關推事有前條以外
    情形，應解釋為包括法官所有一切公法上及私德行為，並無時間之限制。又所謂
    足認其執行職務有偏頗之虞者，應有皇后貞操之道德標準。又民事訴訟重舉證責
    任，林火炎法官在另案民事訴訟中，毫無法律依據，僅憑個人喜好，不許可抗告
    人閱覽有關刑事卷宗之請求，應認林火炎法官對抗告人心存偏見，而法院又許林
    法官對於證據取捨自由心證，當然有可能對於抗告人心存偏見，並有可能還會繼
    續。法官應有道德標準高人一等，林法官已經在另一案中不許抗告人閱覽刑事卷
    宗之請求，已為不公平之審理，合於毒樹毒果理論，林法官應迴避等語。
四、經查，抗告人抗告意旨，雖聲請林火炎法官迴避，惟就其聲請迴避之原因，並未
    提出證據加以釋明，核與刑事訴訟法第二十條第二項之規定，已有未合。又查，
    抗告人指林火炎法官在另案民事訴訟中，不許可抗告人閱覽有關刑事卷宗之請求
    ，並指民事訴訟重舉證責任，林火炎法官在另案民事訴訟中，毫無法律依據，僅
    憑個人喜好，不許可抗告人閱覽有關刑事卷宗之請求，應認林火炎法官對抗告人
    心存偏見，而法院又許林法官對於證據取捨自由心證，當然有可能對於抗告人心
    存偏見，並有可能還會繼續。法官應有道德標準高人一等，林法官已經在另一案
    中不許抗告人閱覽刑事卷宗之請求，已為不公平之審理，合於毒樹毒果理論，林
    法官應迴避等語，在客觀上均不足使人疑其將為不公平之裁判，原審以本件並無
    刑事訴訟法第十七條各款不可歸責事由定應自行迴避之事由，無應自行迴避而不
    迴避之情形，並以林火炎法官就抗告人之自訴案件並無客觀上足認有偏頗之虞之
    事實，駁回抗告人之聲請，尚無不合，抗告人猶持前詞指摘原裁定不當，為無理
    由，應予駁回。
據上論斷，應依刑事訴訟法第四百十二條裁定如主文。
中    華    民    國    八十九    年        十二      月      三十      日
                            台灣高等法院刑事第十五庭
                                審判長法  官  房  阿  生
                                      法  官  胡  泉  田
                                      法  官  鄧  振  球
右正本證明與原本無異。
不得再抗告。
                                      書記官  洪  秋  帆
中    華    民    國    九十      年        一        月        三      日


司法院資訊處製作；財團法人民間司法改革基金會備份。
